【裁判字號】    98,上訴,598
【裁判日期】    980624
【裁判案由】    毒品危害防制條例
【裁判全文】
臺灣高等法院臺南分院刑事判決
上  訴  人
即  被  告  甲○○
上列上訴人即被告因毒品危害防制條例案件，不服臺灣嘉義地方
法院98年度訴字第324號中華民國98年4月30日第一審判決（起訴
案號：臺灣嘉義地方法院檢察署98年度毒偵字第522號），提起
上訴，本院判決如下：
    主      文
上訴駁回。
    事      實
一、甲○○前因肅清煙毒條例案件，經本院以87年度上訴字第65
    8號裁定送觀察勒戒後，認有繼續施用毒品之傾向，裁定令
    入戒治處所施以強制戒治1年，嗣裁定停止強制戒治，所餘
    期間付保護管束，再裁定撤銷停止戒治，令入戒治處所施以
    強制戒治，於民國（下同）88年12月10日出監，而於89年1
    月3日保護管束期滿，未經撤銷，視為強制戒治期滿，並為
    免刑判決確定。又因於89年間，施用毒品之毒品危害防制條
    例案件，經臺灣嘉義地方法院以89年度訴字第434號判處有
    期徒刑9月確定，於92年1月9日執行完畢。因毒品危害防制
    條例案件，經臺灣嘉義地方法院以94年度訴字第422號判處
    有期徒刑10月確定，於95年12月16日執行完畢。猶不知悔改
    ，於強制戒治執行完畢釋放後，再基於施用第1級毒品海洛
    因之犯意，於98年1月16日17時50分許，經警採尿回溯72小
    時內之某時，在嘉義縣竹崎鄉和平村坑仔坪135號住處，以
    將海洛因加水溶解後，再用針筒注射身體之方式，施用海洛
    因1次。又基於施用第2級毒品甲基安非他命之犯意，於同日
    施用海洛因後之數小時，在上揭住處，以將甲基安非他命置
    入寶特瓶內，加熱燒烤吸食煙霧之方式，施用甲基安非他命
    1次。嗣於98年1月16日16時50分許，在嘉義市○○○路879
    巷前，因行跡可疑為警盤查，並於同日17時50分許，經警徵
    得其同意採尿送驗，呈嗎啡及甲基安非他命陽性反應，始查
    悉上情。
二、案經嘉義市政府警察局第一分局報請臺灣嘉義地方法院檢察
    署檢察官偵查起訴。
    理       由
壹、程序方面：
    本件上訴人即被告所犯為死刑、無期徒刑、最輕本刑為三年
    以上有期徒刑以外之罪，被告於本院審理中就被訴事實為有
    罪之陳述，經本院審判長告知簡式審判程序之旨，並聽取公
    訴人、被告之意見後，合議庭認為適宜，依刑事訴訟法第二
    百七十三條之一第一項規定，裁定進行簡式審判程序，則有
    關本件證據調查，不受刑事訴訟法第一百五十九條第一項、
    第一百六十一條之二、第一百六十一條之三、第一百六十三
    條之一及第一百六十四條至第一百七十條規定之限制，先此
    敘明。
貳、實體方面：
一、訊據被告甲○○對於在上揭時地施用海洛因及甲基安非他命
    各1次之犯行，於原審及本院審理時均坦承不諱（見原審卷
    第23、31-32頁及本院98年6月17日審理筆錄），且被告甲○
    ○於98年1月16日17時50分許，經警採尿送驗結果，呈嗎啡
    、甲基安非他命陽性反應，有同意書、代號與真實姓名對照
    表、臺灣檢驗科技股份有限公司濫用藥物尿液檢驗報告各1
    份在卷可參（見警卷第7-9頁），足認被告之自白與事實相
    符，自可採為證據，其證罪明確，犯行堪以認定。
二、按毒品危害防制條例於92年7月9日修正公布，自93年1月9日
    施行，其中第20條、第23條將施用毒品之刑事處遇程序，區
    分為「初犯」及「5年內再犯」、「5年後再犯」。依其立法
    理由之說明：「初犯」，經觀察、勒戒或強制戒治後，應為
    不起訴處分或不付審理之裁定；經觀察、勒戒或強制戒治執
    行完畢釋放後，「5年內再犯」者，因其再犯率甚高，原實
    施之觀察、勒戒及強制戒治既已無法收其實效，爰依法追訴
    或裁定交付審理。至於經觀察、勒戒或強制戒治執行完畢釋
    放後，「5年後再犯」者，前所實施之觀察、勒戒或強制戒
    治已足以遮斷其施用毒品之毒癮，為期自新及協助其斷除毒
    癮，仍適用「初犯」規定，先經觀察、勒戒或強制戒治之程
    序。從而依修正後之規定，僅限於「初犯」及「5年後再犯
    」二種情形，始應先經觀察、勒戒或強制戒治程序。倘被告
    於5年內已再犯，經依法追訴處罰，縱其第3次（或第3次以
    上）再度施用毒品之時間，在初犯經觀察、勒戒或強制戒治
    執行完畢釋放5年以後，已不合於「5年後再犯」之規定，且
    因已於「5年內再犯」，顯見其再犯率甚高，原實施觀察、
    勒戒或強制戒治，已無法收其實效，即應依該條例第10條處
    罰，最高法院95年度第7次刑事庭會議決定可資參照。查被
    告前因肅清煙毒條例案件，經本院以87年度上訴字第658號
    裁定送觀察勒戒後，認有繼續施用毒品之傾向，裁定令入戒
    治處所施以強制戒治1年，嗣裁定停止強制戒治，所餘期間
    付保護管束，再裁定撤銷停止戒治，令入戒治處所施以強制
    戒治，於88年12月10日出監，而於89年1月3日保護管束期滿
    ，未經撤銷，視為強制戒治期滿，並為免刑判決確定。又因
    於89年間，施用毒品之毒品危害防制條例案件，經臺灣嘉義
    地方法院以89年度訴字第434號判處有期徒刑9月確定，於92
    年1月9日執行完畢，有臺灣高等法院被告前案紀錄表1份附
    卷可憑，是被告於強制戒治執行完畢釋放後，於5年內已再
    犯，並經依法追訴處罰，雖其本件再度施用毒品之時間，在
    經強制戒治執行完畢釋放5年以後，已不合於「5年後再犯」
    之規定，依上開決定，應依法追訴處罰甚明。本件事證明確
    ，被告之犯行均堪予認定。
三、核被告甲○○所為，係犯毒品危害防制條例第10條第1項之
    施用第1級毒品罪，及同條例第10條第2項之施用第2級毒品
    罪。被告持有第1級毒品海洛因及第2級毒品甲基安非他命進
    而施用之，其持有之低度行為應為施用之高度行為所吸收，
    均不另論罪。被告所犯上開2罪，犯意各別，行為互殊，應
    予分論併罰。被告前因毒品危害防制條例案件，經臺灣嘉義
    地方法院以94年度訴字第422號判處有期徒刑10月確定，於9
    5年12月19日執行完畢，此有臺灣高等法院被告前案紀錄表1
    份在卷可參，其受徒刑之執行完畢後，5年以內故意再犯本
    件有期徒刑以上之罪，均為累犯，各應依刑法第47條第1項
    規定加重其刑。
四、原審適用毒品危害防制條例第10條第1項、第2項，刑法第11
    條前段、第47條第1項、第51條第5款之規定，並審酌被告前
    因施用毒品犯行，經強制戒治執行完畢，猶不思藉機徹底戒
    除施用毒品之惡習，仍再次施用毒品，惟其施用毒品係自戕
    行為，及本件施用毒品之手段，其犯後坦承犯行態度良好等
    一切情狀，對被告甲○○以施用第一級毒品，累犯，量處有
    期徒刑捌月；又以施用第二級毒品，累犯，量處有期徒刑肆
    月。並定應執行刑為有期徒刑拾月，以示懲儆等情。本院經
    核其認事用法，均無不當，量刑亦稱妥適。被告上訴意旨，
    認原審量刑過重云云，為無理由，應予駁回。
據上論結，應依刑事訴訟法第368條，判決如主文。
本案經檢察官李傳來到庭執行職務。
中    華    民    國    98    年    6     月    24    日
                  刑事第五庭    審判長法  官  楊明章
                                      法  官  楊子莊
                                      法  官  顏基典
以上正本證明與原本無異。
施用第一級毒品部分如不服本判決應於收受送達後10日內向本院
提出上訴書狀，其未敘述上訴理由者，並得於提起上訴後10日內
向本院補提理由書（均須按他造當事人之人數附繕本）「切勿逕
送上級法院」。
其餘不得上訴。
                                      書記官  呂嘉文
中    華    民    國    98    年    6     月    24    日
【附錄】本判決論罪科刑法條：
毒品危害防制條例第10條：
施用第一級毒品者，處6月以上5年以下有期徒刑。
施用第二級毒品者，處3年以下有期徒刑。


司法院資訊處製作；財團法人民間司法改革基金會備份。
